最　高　行　政　法　院　判　決　　　　　　　　　九十三年度判字第一五五七號
　　上　訴　人　　香港商思捷有限公司台灣分公司
　　訴訟代理人　　吳國樞
　　　　　　　　　吳梓生
　　被 上訴 人　　財政部臺北市國稅局
　　代　表　人　　甲○○
右當事人間因營利事業所得稅事件，上訴人對於中華民國九十一年九月十三日臺北高
等行政法院九十年度訴字第六八七五號判決，提起上訴，本院判決如左：
    主  文
上訴駁回。
上訴審訴訟費用由上訴人負擔。
　　理  由
一、本件上訴人於原審起訴主張：（一）上訴人列報之總公司管理費符合營利事業所
    得稅查核準則（以下簡稱查核準則）第七十條所規定之管理費：所謂管理費用，
    係指一般管理行政工作所產生之費用。上訴人所分攤之系爭管理費包含下列各項
    ：(1) Head Office Staff Costs：為操作及維護庫存管理系統、會計處理系統及
    門市結帳系統所發生人事費用。(2) Management Fees：為行政管理所發生之相關
    費用。(3) Marketing Costs：為提供各店之行銷工具與材料之設計、各相關集團
    公司之廣告計劃之溝通協調，及各店之展示方式之建議所發生之相關費用。(4)Me
    rchandising  Costs：為提供訓練課程予集團內之採購團隊，以協助其選擇採買
    合適當地之服飾商品所發生之費用。(5) Project And Maintenance Costs：為提
    供集團內各銷售公司辦公室與賣場展示擺設之相關建議以維護Esprit品牌之整體
    一致形象之費用。(6)Production Costs：為Esprit產品之採購費用，包括為Espr
    it Retail (Taiwan) Ltd. （以下簡稱ERTL）向供應製造商溝通協調及原產地證
    明之申請。除第(3)部分屬行銷費用外，其他費用確實為上訴人香港總公司因行政
    管理所發生之管理費用。被上訴人未究明各項費用性質而滋生誤解，僅認定第(2)
    部分之費用為管理費用，而惕除其他實屬管理費用之項目，實有未合。（二）查
    核準則第七十條並未限制國外總公司不得將其管理功能委由其關係企業代為處理
    ，此亦有鈞院七十四年判字第七七六號判決先例可資參照：依上開判決指示之意
    旨，查核準則第七十條所稱之管理費用非僅侷限於國外總公司管理機構自身發生
    之費用，得包含國外總公司委託其他公司代為處理事務所發生之費用。簡言之，
    上訴人香港總公司將其管理功能委由其關係企業 Esprit Asia (Distribution)
    Ltd. （以下簡稱「EAD」）代為處理，上訴人則分攤香港總公司之管理費用，應
    可適用查核準則第七十條分公司得申報分攤總公司之管理費用，殆無疑義。被上
    訴人於核定上訴人八十一年度至八十二年度之營利事業所得稅時，對上訴人分攤
    總公司管理費用之方式並無爭議。然被上訴人今日主張上訴人分攤管理費之方式
    不符合查核準則第七十條之規定，實令人錯愕。易言之，上訴人歷年來採同一方
    式分攤總公司管理費用，然被上訴人對於同一事實，且稅法規定並未變更之情況
    下，卻作不同之處置，實將上訴人依法可認列之費用，以任意曲解方式逕行惕除
    ，其邏輯推論、認事用法顯有違誤。（三）管理功能委由集團總管理處代為處理
    為法令所允許：參照查核準則第七十條之一規定，國內企業可設置總管理處統籌
    集團內所有關係企業之事務，由各關係企業分攤總管理處所發生之共同費用。上
    訴人香港總公司將其管理功能委由EAD 處理，亦是採用上述方式。國外公司應可
    比照國內企業之管理模式，將其管理功能委由EAD 由集團內之公司統一處理，方
    不違背租稅公平之精神。（四）集中管理為現代跨國企業之經營模式，符合現代
    化管理之精神：舉凡國際知名跨國企業均設有總管理處或區域中心統籌處理所屬
    區域中各公司之行政、財務等管理功能，以期達到有效利用資源、降低營運成本
    及提昇企業競爭力之目標。我國政府亦正積極推動國內企業在國內設置總管理處
    ，並給予諸多租稅優惠。集中管理實為時代之潮流，由各公司各自設置管理部門
    ，將造成資源浪費。以本件言，Esprit集團係一規模龐大，業務遍佈全球之跨國
    企業，為提昇整體經濟效益及成本考量，遂由Esprit集團位於各區域之管理公司
    提供財務計劃、庫存管理展業技術及營運規劃等管理職能，此亦為多數跨國集團
    所採用之經營管理型態。試想，以上訴人八十三年度營業額高達七億八千餘萬元
    ，倘使上訴人香港總公司自行僱用員工及設置相關管理部門或委託集團外之企業
    提供服務，其支出必定遠高於現行之安排，豈不有違經濟效益之原則。（五）綜
    上論結，上訴人八十三年度列報香港總公司在我國境外發生之管理費用，於法並
    無不合。被上訴人作成原處分之理由，係以上訴人分攤香港總公司之管理費用非
    屬查核準則第七十條所稱之管理費用，且該費用係為上訴人總公司支付同屬Espr
    it集團之EAD 之費用，因而認定上開費用不得認定為上訴人香港總公司之費用，
    不得適用查核準則第七十條規定，實屬率斷，故求為撤銷原處分及訴願決定之判
    決。
二、被上訴人則以：查本件系爭上訴人所分攤之總公司ERTL費用明細內容，係Esprit
    集團在亞洲地區各零售公司所發生之費用，依會計學之定義，系爭會計事項非屬
    總公司之管理費用性質，而上訴人香港總公司ERTL與同屬Esprit集團之EAD 同為
    Esprit集團之投資公司，相互間既無隸屬關係，且上訴人為香港總公司ERTL之唯
    一分公司，則上訴人香港總公司ERTL支付予EAD 之費用，自非屬總公司之管理費
    用，上訴人所執自無可採。另有相似案情香港商永久產品股份有限公司臺灣分公
    司八十四年營利事業所得稅案，前經鈞院九十年度訴字第二六九四號判決駁回，
    論述綦詳，可資參照等語，資為抗辯。
三、原審斟酌全辯論意旨及調查證據結果，以：查上訴人本期原申報其他費用─分攤
    總公司管理費三八、五○一、九一八元，被上訴人初查以其中所含(Head Office
    Staff Costs, Marketing Costs,　Merchandising Costs, Project And Mainte
    nance Costs, Production Costs ) 等合計二七、○七五、六○九元，係行銷、
    商品廣告推銷、計劃維護及生產品等項之成本，非屬管理費用，又依被上訴人八
    十四、八十五年度查得Esprit集團分布圖及隸屬關係圖，香港總公司為ERTL，惟
    分攤費用中包括EAD 之直接可歸屬費用及間接費用，非屬總公司之管理費用，因
    國外總公司為ERTL非EAD，且ERTL及EAD皆為 Esprit Fareast ( Distribution )
    Ltd.百分之一百投資之公司，相互間並無隸屬關係，本件上訴人列報分攤其總公
    司 (ERTL)其中取自EAD之其中費用二七、○七五、六○九元，核與行為時應適用
    之查核準則第七十條規定要件不合，被上訴人否准認列，予以剔除，尚無不合。
    至於上訴人訴稱：其支付予香港總公司ERTL之管理費用，係因上訴人事由，而由
    Esprit集團位於香港之亞洲區域中心 EAD，提供香港總公司服務所發生之境外成
    本，因香港總公司僅有上訴人一家分支機構，上訴人所分攤之費用，確為香港總
    公司之管理費用，且屬列報在我國境外發生之成本費用，符合財政部八十六年十
    二月四日臺財稅第八六一九二四四五九號函釋意旨，請依往年方式准予認列等語
    。惟本件上訴人國外總公司為ERTL而非EAD，且ERTL及EAD皆為Esprit Fareast (
    Distri- bution) Ltd.百分之一百投資之公司，相互間並無隸屬關係，上訴人列
    報分攤總公司取自EAD 其中費用二七、○七五、六○九元，於法自有不合。另上
    訴人所舉上開財政部臺財稅第八六一九二四四五九號函係核釋在中華民國境內從
    事設計、包工或其他工程之外國營利事業，在我國境內之分支機構或工程場所辦
    理營利事業所得稅結算申報，列報我國境外相關成本費用認定疑義所為之函釋，
    本件上訴人係在我國經營各種服飾成衣百貨之進出口銷貨業務，無上開函釋適用
    之餘地。又課稅應朝合法核實正確提昇，據被上訴人訴訟代理人稱：以前八十一
    、八十二年度因未抽查到，本年度係查帳認定，惟簽證會計師未盡協力義務，沒
    有提供隸屬關係圖，所以核定仍較往後為寬，有準備程序筆錄及言詞辯論筆錄在
    卷可憑，本件八十三年度係依當時之查得資料為核定，若依八十四年嗣後查得之
    上開集團分布圖及隸屬關係圖認定，將對上訴人更為不利，惟基於行政救濟不得
    為更不利請求救濟人之原則，本件原核定仍應維持，上訴人亦難執以往年度未經
    抽查之列報核稅方式資為本件對其有利之論據，所訴洵不足採。綜上所述，原處
    分及訴願決定均無違誤，上訴人起訴意旨，難謂有理由，因而駁回上訴人之訴，
    俱無違誤。
四、上訴意旨以：（一）原審判決有法規適用不當之違法：按上訴人確為香港思捷公
    司之台灣分公司，所列報系爭管理費完全符合查核準則第七十條之規定，此有上
    訴人依法提供之相關文件可證，亦為被上訴人所不爭執，原審判決認定本案不符
    查核準則第七十條之規定，顯有適用法規不當之違法；又上訴人係分攤香港思捷
    公司之管理費，並非分攤EAD 之管理費，有香港總公司所提供經合格會計師簽證
    之八十三年度財務報告足稽，此屬企業經營管理之常態，符合查核準則第七十條
    之規定，強加排除外國公司之適用有違關稅暨貿易總協定之「國民待遇」原則，
    鈞院七十四年度判字第七七六號判決亦同此見解，被上訴人任意曲解事實，原審
    判決竟採信其所為認定，其認事用法實屬違誤。（二）上訴人於原審曾主張依所
    得稅法第十四條之規定，上訴人於辦理營利事業所得稅申報時，亦得列報其香港
    總公司在境外發生之費用，有財政部八十六年十二月四日台財稅第八六一九二四
    四五九號函釋之適用。然原審判決亦未加以審酌，實有判決不適用法規之違法。
    （三）原審判決有判決不備理由之違法：依鈞院七十四年度判字第七七六號判決
    之意旨，稅捐機關對於相同事實，不得作相反之處置。被上訴人准予認列上訴人
    八十一年及八十二年列報之總公司管理費，此為被上訴人所不爭執，則於查核準
    則第七十條未變更、事實亦相同之情況下，參照前引判決意旨，被上訴人實無權
    就相同事實作不同之認定及處置。原審對上訴人所執提出前述主張未加審酌，亦
    未參酌鈞院七十四年度判字第七七六號判決揭示之意旨，顯有判決不備理由之違
    法云云，指摘原審判決有違背法令之違誤，請求廢棄改判。
五、經查本件上訴人八十三年度營利事業所得稅結算申報，原列報其他費用─分攤總
    公司管理費三八、五○一、九一八元，被上訴人初查以其中所含 ( Head Office
    Staff  Costs,  Marketing  Costs,  Merchandising  Costs,  Project  And
    Maintenance Costs, Production Costs ) 等合計二七、○七五、六○九元，非
    屬管理費用科目，予以剔除。上訴人不服，循序申請復查、提起訴願，遞遭駁回
    ，復起訴主張其八十三年度依往年方式列報香港總公司在我國境外發生之管理費
    用，屬查核準則第七十條所稱之管理費用，被上訴人卻認為系爭費用為上訴人總
    公司支付同屬Esprit集團EAD 之費用，非屬查核準則第七十條所稱之管理費用，
    否准認列，顯有違誤。惟查上訴人本期原申報其他費用─分攤總公司管理費三八
    、五○一、九一八元，被上訴人初查以其中所含 ( Head Office Staff Costs,
    Marketing Costs,　Merchandising Costs, Project And Maintenance Costs,
    Production Costs )等合計二七、○七五、六○九元，係行銷、商品廣告推銷、
    計劃維護及生產品等項之成本，非屬管理費用，又依被上訴人八十四、八十五年
    度查得Esprit集團分布圖及隸屬關係圖，香港總公司為ERTL，惟分攤費用中包括
    EAD之直接可歸屬費用及間接費用，非屬總公司之管理費用，因國外總公司為 ER
    TL非EAD，且ERTL及EAD皆為Esprit Fareast (Distribution) Ltd.百分之一百投
    資之公司，相互間並無隸屬關係，本件上訴人列報分攤其總公司 (ERTL) 其中取
    自EAD 之其中費用二七、○七五、六○九元，核與首揭查核準則第七十條規定要
    件不合，被上訴人否准認列，予以剔除，尚無不合。至於上訴人訴稱：其支付予
    香港總公司ERTL之管理費用，係因上訴人事由，而由Esprit集團位於香港之亞洲
    區域中心 EAD，提供香港總公司服務所發生之境外成本，因香港總公司僅有上訴
    人一家分支機構，上訴人所分攤之費用，確為香港總公司之管理費用，且屬列報
    在我國境外發生之成本費用，符合財政部八十六年十二月四日臺財稅第八六一九
    二四四五九號函釋意旨，請依往年方式准予認列等語。惟查如上所述，本件上訴
    人國外總公司為ERTL而非EAD，且ERTL及EAD皆為Esprit Fareast(Distri-bution
    ) Ltd.百分之一百投資之公司，相互間並無隸屬關係，上訴人列報分攤總公司取
    自EAD 其中費用二七、○七五、六○九元，於法自有不合。另上訴人所舉上開財
    政部臺財稅第八六一九二四四五九號函係核釋在中華民國境內從事設計、包工或
    其他工程之外國營利事業，在我國境內之分支機構或工程場所辦理營利事業所得
    稅結算申報，列報我國境外相關成本費用認定疑義所為之函釋，本件上訴人係在
    我國經營各種服飾成衣百貨之進出口銷貨業務，無上開函釋適用之餘地。又課稅
    應朝合法核實正確提昇，據被上訴人訴訟代理人稱：以前八十一、八十二年度因
    未抽查到，本年度係查帳認定，惟簽證會計師未盡協力義務，沒有提供隸屬關係
    圖，所以核定仍較往後為寬，有準備程序筆錄及言詞辯論筆錄在卷可憑，本件八
    十三年度係依當時之查得資料為核定，若依八十四年嗣後查得之上開集團分布圖
    及隸屬關係圖認定，將對上訴人更為不利，惟基於行政救濟不得為更不利請求救
    濟人之原則，本件原核定仍應維持，上訴人亦難執以往年度未經抽查之列報核稅
    方式資為本件對其有利之論據。原判決依據上開說明，認原處分及原決定並無違
    誤，而駁回上訴人在原審之訴，其心證之理由，已於理由欄論述甚詳，核與所得
    稅法、行為時適用之查核準則第七十條、第七十一條、財政部八十六年十二月四
    日台財稅第八六一九二四四五九號函釋等規定並無不合。原判決自無不適用法規
    或適用不當，及判決不備理由之違法可言。另上訴人所引本院前身行政法院七十
    四年度判字第七七六號判決，並非判例，且該案「美商、美孚股份有限公司臺灣
    分公司」，其隸屬關係，與本案不同，該案事實亦與本案不盡相同，自不能資為
    本件對其有利之論據。上訴人仍執在原判決所不採之理由，再事爭執，或對原審
    調查證據、認定事實之職權行使指摘為不當，自無足採。從而，本件上訴為無理
    由，應予駁回。
據上論結，本件上訴為無理由，爰依行政訴訟法第二百五十五條第一項、第九十八條
第三項前段，判決如主文。
中　　華　　民　　國　　九十三　　　年　　　十二　　　月　　　九　　　　日
                    最 高 行 政 法 院  第 四 庭
                                審 判 長 法  官　　　徐　樹　海
                                         法  官      廖  宏  明
                                         法  官　　　吳  錦  龍
                                         法  官　　　黃　合　文
                                         法  官　　　林  茂  權
右  正  本  證  明  與  原  本  無  異
　　　　　　　　　　　　　　　　　　　　 法院書記官　蘇  金  全
中　　華　　民　　國　　九十三　　　年　　　十二　　　月　　　九　　　　日
